最高法院刑事判決　　　　　　九十四年度台上字第一五八０號
　　上　訴　人　甲○○
　　　　　　　　　　　　98之.
上列上訴人因偽造有價證券案件，不服台灣高等法院台中分院中
華民國九十三年十一月二十四日第二審更審判決（九十二年度重
上更(二)字第二五０號，起訴案號：台灣台中地方法院檢察署八十
六年度偵字第八六００號），提起上訴，本院判決如下：
    主  文
原判決撤銷，發回台灣高等法院台中分院。
    理  由
本件原判決認定：上訴人甲○○意圖為自己不法之所有，於民國
八十五年二月二十四日，至台中市○○○路二三八號十四樓之四
，竊取張大中所有之空白支票計一百二十七張（付款人為台中市
第三信用合作社進化分社）、存款簿十本。得手後，竟基於供行
使之用之概括犯意，先於不詳之時、地，偽造「姚林榮」（年籍
不詳）之印章一枚後，加蓋印文於如原判決附表編號一所示之支
票發票人欄，並分別偽填發票日為八十六年一月三十一日，金額
為新台幣（下同）十萬元而完成發票行為，再交付不知情之石建
成抵償債務，嗣石建成轉交其弟石建隆，借用廖崑喜之帳戶，於
八十六年一月三十一日提示，然因張大中已掛失止付，且發票人
印章不符而退票。嗣又於不詳時地，偽造「不詳發票人」之印文
於原判決附表編號二所示之支票發票人欄，偽填發票日為八十六
年四月十五日，金額為六萬五千四百元而完成發票行為，再交付
不知情之莊金桃以清償欠款，經莊金桃於八十六年四月十九日，
持向台中縣太平市農會委託提示付款，亦因同上原因而遭退票等
情。因而撤銷第一審之科刑判決，改判論上訴人以連續意圖供行
使之用，而偽造有價證券罪，處有期徒刑參年貳月；並諭知偽造
如原判決附表所示之支票貳張及「姚林榮」印章一枚均沒收，固
非無見。
惟按：(一)、判決不載理由者，依刑事訴訟法第三百七十九條第十
四款之規定，其判決當然為違背法令，足以構成撤銷之原因。原
判決認定該判決附表編號一、二所示之支票二張，均係上訴人所
偽造；然就其中編號一部分，認係上訴人先偽造「姚林榮」之印
章後，再加蓋於空白支票發票人欄上；編號二部分則僅認定係上
訴人偽造「不詳發票人」之印文於另張空白支票上等情。而對於
上訴人偽造「姚林榮」及「不詳發票人」之印文前，有無先行偽
造印章一節，並未說明其為不同認定之依據及理由，遽行判決，
非無判決理由不備之違法。(二)、客觀上為法院認定犯罪事實及適
用法律基礎之證據，雖已調查而其內容尚未明瞭者，即與未經調
查無異，如遽行判決，仍屬應於審判期日調查之證據而未予調查
之違法。又刑法上偽造有價證券罪之成立，以無權簽發之人冒用
他人名義為必要；若以自己名義簽發，不論空白支票來源如何，
因未冒用他人名義，自無偽造有價證券之可言。原判決認定：上
訴人偽造該判決附表編號二所示發票人不詳之支票，持交莊金桃
等情部分，係以證人莊金桃之證言，為其主要之憑據。然依卷內
資料，莊金桃於原法院前審係供稱：「（上開支票如何取得？）
是被告（即上訴人）向我借款，事後拿該張支票清償」、「（支
票上有無被告之背書？）如果不是被告本人的票，我應該會要他
背書」等語（見上更(一)卷第四十五頁），其對於該支票之發票人
是否為上訴人以外之人，並未為明確之陳述。是原判決附表編號
二之支票，究係上訴人以自己或冒用他人之名義所簽發，顯然仍
有疑義而待釐清。原判決就此重要之待證事項，未予詳查究明，
僅含混認定其發票人「不詳」，即為不利於上訴人之論斷，併有
可議。以上或為上訴意旨所指摘，或為本院得依職權調查之事項
，應認原判決仍有撤銷發回之原因。
據上論結，應依刑事訴訟法第三百九十七條、第四百零一條，判
決如主文。
中　　華　　民　　國　九十四　年　　三　　月　三十一　日
                      最高法院刑事第七庭
                          審判長法官  林　增　福
                                法官  邵　燕　玲
                                法官  張　清　埤
                                法官  陳　世　雄
                                法官  陳　朱　貴
      本件正本證明與原本無異
                                      書  記  官
中　　華　　民　　國　九十四　年　　四　　月　　四　　日
                                                    Ｒ
